臺灣高等法院高雄分院刑事判決　　96年度重上更(三)字第60號
上　訴　人
即　被　告　甲○○
　　　　　　　　　　（現於臺灣屏東監獄執行中）
選任辯護人　吳建勛律師
　　　　　　陳慧錚律師
　　　　　　鄭旭廷律師
上列上訴人因違反毒品危害防制條例案件，不服臺灣屏東地方法
院94年度訴字第54號中華民國94年4 月11日第一審判決（起訴案
號：臺灣屏東地方法院檢察署93年度偵字第2760號），提起上訴
，判決後，經最高法院第3 次發回更審，本院判決如下：
    主  文
原判決撤銷。
甲○○連續販賣第一級毒品，處有期徒刑玖年。扣案第一級毒品
海洛因參包（合計淨重參拾壹點肆伍公克、空包裝總重貳點貳捌
公克）沒收銷燬之；扣案0000000000號行動電話壹支、電子磅秤
壹台及販賣毒品所得新臺幣柒仟元均沒收，販賣毒品所得如全部
或一部不能沒收時，以其財產抵償之。
    事  實
一、甲○○意圖營利而基於販賣第一級毒品海洛因之概括犯意，
    先於民國92年11月1 日後至93年5 月28日前之某日，以其所
    有之0000000000號行動電話與蔡欣怡聯絡後，在屏東縣不詳
    地點之汽車旅館內，以新台幣（下同）7 千元之價格，販賣
    數量不詳之海洛因予蔡欣怡1 次。93年5 月28日中午，蔡欣
    怡因持有海洛因及甲基安非他命毒品，在嘉義市為警查獲（
    其違反毒品危害防制條例部分已由台灣嘉義地方法院判處罪
    刑確定），其於警訊時供出曾向甲○○購買毒品，警方乃要
    求蔡欣怡依以往交易之模式，聯絡甲○○外出交易毒品。蔡
    欣怡乃以其使用之0000000000號行動電話撥打甲○○使用之
    0000000000號行動電話，於同日下午3 時5 分許以發簡訊之
    方式，3 時8 分許及4 時37分許以發話之方式，詢問甲○○
    是否有海洛因，並佯裝要向甲○○購買海洛因半兩（約18.7
    公克），甲○○即承上開販賣第一級毒品海洛因之概括犯意
    ，同意販賣海洛因予蔡欣怡，雙方約定見面交易之時間及地
    點。甲○○於同日下午5 時35分許及6 時1 分許，回撥電話
    與蔡欣怡再次確認交易地點。雙方乃約定在屏東縣九如鄉○
    ○村○○街111 號之「歐洲花園汽車旅館」105 室見面，同
    日下午6 時20分許，甲○○攜帶毒品至前開汽車旅館105 室
    2 樓房間，正準備取出毒品海洛因與蔡欣怡交易時，為預先
    埋伏之警方當場查獲而未遂。警方在甲○○所攜帶之紙袋內
    ，扣得甲○○準備販賣交付之第一級毒品海洛因3 包（合計
    淨重31.45 公克，空包裝重2.28公克）及其本人所有持用之
    行動電話3 支（其中1 支含門號0000000000號ＳＩＭ卡1 張
    ，其餘2 支門號不詳）、甲基安非他命1 包、大麻煙草1 包
    、其所有電子磅秤1 台及現金10萬4600元（甲○○涉嫌施用
    第一級毒品海洛因、第二級毒品安非他命及持有第二級毒品
    大麻之犯行另經原審法院判決確定）。
二、案經嘉義市警察局第一分局移送台灣屏東地方法院檢察署檢
    察官偵查起訴。
    理  由
壹、程序部分：
一、查被告甲○○於93年5 月29日凌晨4 時18分第2 次警詢時固
    自白：「我準備以每半兩海洛因毒品賣蔡欣怡本錢價8萬5,0
    00元，沒有要賺她錢。」、「我是準備賣給蔡欣怡」、「我
    帶著毒品與電子磅秤是準備進行毒品買賣」、「我有在現場
    拜託警方不要辦我販賣毒品之罪，因為我有約蔡欣怡要賣毒
    品給她，所以我怕被警方辦販賣毒品之罪，但警方未接受我
    的要求，我因現遭通緝中，無法工作賺錢，所以才想靠賣毒
    品維生」云云。惟按訊問被告應出以懇切之態度，不得強暴
    、脅迫、利誘、詐欺、疲勞訊問或其他不正之方法；司法警
    察官或司法警察詢問犯罪嫌疑人，不得於夜間行之；被告之
    自白非出於強暴、脅迫、利誘、詐欺、疲勞訊問、違法羈押
    或其他不正之方法，且與事實相符者得為證據，刑事訴訟法
    第98條、第100條之3第1項前段及第156條第1項分別定有明
    文。蓋夜間乃休息之時間，犯罪嫌疑人於夜間享有一定時間
    睡眠之權利，為尊重人權及保障程序之合法性，賦予犯罪嫌
    疑人有不於夜間接受詢問之權利；經本院更一審勘驗嘉義市
    警察局第一分局八掌派出所之上開被告警詢陳述之錄音帶，
    被告於此次警詢先後陳稱：「…早上再做（筆錄），我現在
    …拜託一下。」、「我就是很想睡」、「我現在很累，很想
    睡…，我真的很累。在來的及的時間內，早上再做（筆錄）
    」、「明天早上再做了…」，惟警方不予理會，依舊對被告
    為詢問，有該勘驗筆錄在卷可按（見本院更一卷第117 頁正
    反面、第121 頁），顯見該次詢問係於夜間所為之疲勞訊問
    ，依上開法條說明，自無證據能力。
二、次按被告以外之人於檢察事務官、司法警察官或司法警察調
    查中所為之陳述，與審判中不符時，其先前之陳述具有較可
    信之特別情況，且為證明犯罪事實存否所必要者，得為證據
    ，刑事訴訟法第159 條之2 亦有明定。本件證人蔡欣怡於93
    年5 月28日第1 、2 、3 次警詢時先後陳稱：伊以前曾向綽
    號「阿基」即被告甲○○買過海洛因，並於93年5 月28日配
    合警方以其持用之0000000000號行動電話，撥打被告所持用
    之0000000000號行動電話，依以前與被告交易之方式，向被
    告佯稱要買海洛因半兩，並與被告約定交易之時間地點，於
    在前揭汽車旅館見面後，於進行交易前，被告即為警查獲等
    情（見警卷第10- 15頁），與其於原審審理所證稱：「妳有
    無花錢跟被告買毒品？）沒有。」、「（提示被告於檢察官
    偵訊筆錄）（被告說他曾經用成本價賣毒品給你，你也曾經
    這樣說過？）我不知道他為何這樣說，可能是被告幫我調毒
    品，只有幾千元，只有這一次。」等語不符，惟本院審酌被
    告係配合警方以電話佯稱向被告購買海洛因，而將被告約出
    ，進而查獲被告。該日中午12時40分至13時42分上開第1 次
    警詢時，證人蔡欣怡先自行供出：伊以前曾向綽號「阿基」
    即被告甲○○買過海洛因（見警卷第8 、10頁），繼而於同
    日15時14分至15時22分始於上開第2 次警詢時陳稱：其供出
    被告行動電話門號為0000000000號，並撥打該行動電話，與
    被告相約於屏東縣九如鄉的汽車旅館見面交易，準備帶同警
    方至屏東逮捕被告等情（見警卷第11頁）；而警方於同日18
    時20分在上開歐洲汽車旅館逮捕被告後（參偵查卷第2 頁之
    解送人犯報告書），即於同日20時32分至20時44分對蔡欣怡
    製作上開第3 次警詢筆錄，蔡欣怡於該次警詢中，仍證稱伊
    之前曾向被告購買海洛因，及主動配合警方查獲被告等情明
    確（見警卷第13、14頁）。衡諸證人蔡欣怡先主動供出被告
    係販毒予伊之人，進而以電話輕易與被告約定海洛因交易事
    宜，警方果因而查獲被告，並扣得被告身上所攜帶海洛因，
    而其於警方逮捕被告後，在同日晚上警詢中仍堅稱之前向被
    告購買海洛因等節，其於上開3 次警詢所為陳述，即有較為
    可信之特別情形，且為證明被告販賣毒品海洛因之犯罪事實
    存否所必要，揆諸上開規定，自有證據能力。
三、訊問被告，應全程連續錄音；必要時，並應全程連續錄影。
    但有急迫情況且經記明筆錄者，不在此限。筆錄內所載之被
    告陳述與錄音或錄影之內容不符者，除有前項但書情形外，
    其不符之部分，不得作為證據，刑事訴訟法第100 條之1 第
    1 、2 項固定有明文。本院前審受命法官於準備程序時當庭
    播放勘驗上開蔡欣怡第3 次警詢之錄音帶，結果為：訊問過
    程只有斷續一下、二下的鍵盤敲擊聲，並無依照問答情形為
    電腦打字之持續鍵盤敲擊聲；警員陳述問題與蔡欣怡答覆問
    題的間隔時間很短，蔡欣怡應答迅速，問答之間並無停頓等
    待電腦打字紀錄的情形，此有勘驗筆錄在卷可按（見本院上
    更二卷第43頁），則該次警詢筆錄係預先打字完畢，再由警
    員依筆錄內容提問，蔡欣怡依筆錄內容之意旨回答，應可認
    定。惟違背法定程序而取得之證據，其有無證據能力，除法
    律有明定不得為證據外，應審酌人權保障及公共利益之均衡
    維護而認定之，非謂任何違背法定程序所取得之證據概無證
    據能力。換言之，是否有證據能力應斟酌 (一)違 背法定程
    序之情節。 (二)違 背法定程序時之主觀意圖。 (三)侵 害
    犯罪嫌疑人或被告權益之種類及輕重。 (四)犯 罪所生之危
    險或實害。 (五)禁 止使用該證據對於預防將來違法取得證
    據之效果。 (六)偵 審人員如依法定程序有無發現該證據之
    必然性。 (七)證 據取得之違法對被告訴訟上防禦不利益之
    程度等各種情形，以定標準。而本院前審受命法官為上開勘
    驗時，並未發現警察有強暴、脅迫或其它不法取證之情形，
    亦有上開勘驗筆錄存卷可按，則上開筆錄內容應係警員先行
    詢問蔡欣怡相關案情後，將問答內容先行製作筆錄，再正式
    依筆錄內容與被告為詢答並錄音固屬無疑，以此方式節省製
    作筆錄及錄音之時間，程序上雖有瑕疵，然僅係貪圖便利，
    並無惡意，亦未對蔡欣怡施以其他不法手段以影響其陳述之
    任意性，且上開筆錄於製作完畢後已經蔡欣怡閱覽無訛後始
    經蔡欣怡簽名，有筆錄可憑，對蔡欣怡之權益亦無侵害，尚
    無必要禁止此證據之使用，又本件被告被訴販賣第一級毒品
    海洛因犯行對社會治安所生危害非輕，本院審酌上情，認蔡
    欣怡上開警詢時所為之陳述仍得作為認定被告犯罪與否之證
    據而有證據能力。
貳、實體部分：
一、訊據上訴人即被告（下稱被告）甲○○固不諱言於93年5 月
    28 日 當天下午以前揭電話與蔡欣怡互相聯絡後，攜帶其所
    有之毒品前往屏東縣九如鄉之「歐洲花園汽車旅館」與蔡欣
    怡見面, 惟矢口否認有販賣毒品營利之意圖，辯稱：伊與蔡
    欣怡是朋友關係，伊只想拿扣案的3 包海洛因其中最小的1
    包免費送給蔡欣怡吸食，沒有販賣圖利的意思云云。
二、惟查:
（一）蔡欣怡於93年5 月28日中午，因持有海洛因及甲基安非他
      命毒品，在嘉義市為警查獲後，於警詢時供出曾向甲○○
      購買海洛因，蔡欣怡乃配合警方要求，以其使用之000000
      0000號行動電話撥打甲○○使用之0000000000號行動電話
      ，於同日下午3 時5 分許以發簡訊之方式，3 時8分 許及
      4 時37分許以發話之方式，詢問甲○○是否有海洛因，並
      佯裝要向甲○○購買海洛因半兩（約18.7公克），甲○○
      即同意販賣海洛因予蔡欣怡，雙方約定見面交易之時間及
      地點。被告甲○○於同日下午5 時35分許及6 時1 分許，
      回撥電話與蔡欣怡再次確認交易地點。雙方乃約定在屏東
      縣九如鄉○○村○○街111號之「歐洲花園汽車旅館」105
      室見面，同日下午6 時20分許，被告攜帶毒品至前開汽車
      旅館105室2樓房間，正準備取出毒品海洛因與蔡欣怡交易
      時，為預先埋伏之警方當場查獲而未遂。警方在甲○○所
      攜帶之紙袋內，扣得甲○○攜帶之海洛因3 包（合計淨重
      31.45 公克, 空包裝重2.28公克）及其本人持有之行動電
      話3 支（其中1支門號為0000000000號, 其餘2支門號不詳
      ）、甲基安非他命1包、大麻煙草1包、其所有電子磅秤1
      台及現金10萬4千600元等事實，業經證人蔡欣怡於警詢及
      檢察官偵查中證述明確（見警卷第10 -14頁，偵查卷第20
      頁），且警員侯方域於原審審理中亦證稱：蔡欣怡自願供
      出毒品上手係被告甲○○，並同意配合警方以行動電話撥
      打被告之行動電話，與被告聯絡約定購買毒品海洛因之時
      間、地點，警方始能於上開汽車旅館查獲被告及上開海洛
      因等扣押物等語在卷（見原審卷第40頁），此外，並有上
      開2支行動電話於該時段之通聯紀錄、扣押筆錄、扣押物
      品目錄表附卷（見偵查卷第25- 28頁，警卷第17、18頁）
      及上開扣押物扣案可為佐證，此外，扣案之白粉3包確均
      含海洛因成份，有法務部調查局93年6月18日調科一字第
      240003108號鑑定通知書1份在卷可查（見偵查卷第67頁）
      。此部分事實堪可認定。
（二）被告於93年5 月29日及同年6 月23日檢察官偵查中，先後
      供稱：「（你到底要不要賣給她？）蔡欣怡她打電話給我
      說她很不舒服，問我有無毒品可以給她，我說有要她下來
      拿，但我交毒品給她，她也要給我買毒品的成本價。」、
      「（有無提到買賣的價錢？）沒有，我只是要向她（收）
      成本價而已。」等語（見偵查卷第5 頁、第21頁），與其
      於本院前審及本院審理時所辯要免費送給蔡欣怡吸食等情
      已前後不符，則其先後辯詞之可信性實有可疑。又被告與
      蔡欣怡僅係朋友關係，此業經被告於檢察官偵訊時供認明
      白（見偵查卷第21頁），而蔡欣怡與被告之間僅偶而會聯
      絡1 次，彼此間並無交情一節，亦經證人蔡欣怡於原審審
      理中證述在卷（見原審卷第48頁），衡諸事理，海洛因係
      價格極為昂貴之毒品，且無論轉讓或販賣營利刑責均屬重
      大，被告與蔡欣怡間既無特別交情，自無可能甘冒重大刑
      責，完全無償轉讓或以購入之成本價販賣予蔡欣怡，是被
      告於偵查及歷次審理中所為上開辯詞，均無可採。被告係
      基於販賣以營利之意圖，販賣本件第一級毒品海洛因予蔡
      欣怡，堪可認定。
（三）被告於本院前審及本院審理時雖均辯稱：被查獲當日係蔡
      欣怡打電話給伊，說她很痛苦，問伊有無毒品，向伊討一
      點點海洛因，伊基於朋友關係，才赴約準備要將扣案3 包
      海洛因其中最小1 包重量約0.3 公克送給蔡欣怡等語，惟
      本次蔡欣怡與警方配合撥打電話與被告聯絡買賣毒品事宜
      時，確有告知被告要購買海洛因之數量為半兩等情，業經
      證人蔡欣怡於警詢及檢察官偵訊中、原審審理中證述不移
      （見警卷第11頁背面、偵查卷第20頁、原審卷第54頁），
      且本次查獲扣案之海洛因係被告以每兩17萬元購入，則每
      公克海洛因價格近1 萬元，數量多少影響對價金額甚鉅，
      蔡欣怡於電話中既向被告佯稱購買海洛因，豈有不言明購
      買數量之理，況蔡欣怡於93年5 月28日下午15時14分至15
      時22分之警詢時，證稱向被告甲○○說要買海洛因半兩，
      其為此陳述當時尚未查獲被告，自無虛稱要向被告購買海
      洛因半兩之必要。從而，證人蔡欣怡所證其於電話中向被
      告稱要買海洛因半兩即屬可採。被告辯稱係要將上開最小
      包之海洛因0.3公克送給蔡欣怡云云，顯非可信。
（四）證人蔡欣怡於警詢時即證稱：伊曾向綽號「阿基」即被告
      甲○○購買海洛因，其與被告交易毒品之次數與時、地，
      均已不復記憶，但伊確定以前都是撥打0000000000號行動
      電話給甲○○，然後約定在屏東縣內各不特定汽車旅館單
      獨與甲○○一手交錢，一手交毒品進行交易完成等語明確
      （警訊卷第14頁），其於偵查及原審審理中雖翻異前詞，
      改稱: 我以前從未向被告買過毒品，只有與他一起共用毒
      品，查獲當天是第1 次向被告買毒品云云（偵查卷第20頁
      ，原審卷第54頁），並否認警訊筆錄內容之真實性，陳稱
      ：「警方先把筆錄寫好再叫我跟著唸，否則要把被告身上
      查到毒品算是我的。」云云（見原審卷第46頁），然經本
      院更一審勘驗該警詢錄音帶，並無上開對話，且經原審審
      判長當庭質之蔡欣怡：其第1 次警詢筆錄係中午12點多作
      成，被告係當日下午始遭查獲，警方如何能以要將在被告
      身上查獲的毒品算在蔡欣怡身上為要脅，蔡欣怡始又改稱
      ：警方是說要將在吳定樺那裏查獲之毒品算在其身上等語
      （見原審卷第53、54頁），是證人蔡欣怡上開所述，實難
      採信。又查獲當天，證人蔡欣怡與被告間共撥打4 通電話
      聯絡（簡訊1通除外），合計通話時間僅59秒，此有通聯
      紀錄參照（見偵查卷第25頁），兩人於此短暫之通話時間
      內即就見面時間、地點及欲交易毒品之種類、數量達成合
      意，且迄查獲時為止，被告對與證人見面並無起疑或猶豫
      ，倘蔡欣怡除本次外，之前從未向被告購買海洛因，被告
      自無可能未與蔡欣怡議定販售之價格，亦未多作試探與詢
      問，雙方即迅速達成相關交易事項之合意，是證人蔡欣怡
      於偵、審程序中改稱之前未曾向被告購買毒品云云，顯為
      迴護被告之詞，並非可採。證人蔡欣怡上開警詢所稱各情
      應屬可信，是被告除本案查獲此次以外，確曾販賣海洛因
      予證人蔡欣怡無訛。惟因證人蔡欣怡於警訊時陳稱：因時
      間久遠，已不復記憶與被告交易毒品確實之次數與時、地
      等語（見警卷第14頁），本院遂參酌其於原審審理中證稱
      : 我每次都買差不多7000元的海洛因等語（見原審卷第47
      頁），認定其與被告前次交易海洛因之金額；復以其於警
      訊中證稱: 我確定以前都是撥打0000000000號行動電話給
      甲○○，然後約定在屏東縣內各不特定汽車旅館單獨與甲
      ○○一手交錢，一手交毒品進行交易完成等語（見警卷第
      14 頁） ，認定被告販毒之方法及地點；又以被告使用之
      0000000000號行動電話申辦日期係92年11月1 日（見93年
      偵字第2760號卷第24頁），據以認定被告販賣毒品之可能
      時間，並以僅交易1 次作為最有利於被告之認定。至被告
      販賣海洛因予蔡欣怡之數量，證人蔡欣怡於原審審理中雖
      證稱: 我每次都買拾公克的海洛因等語（見原審卷第47頁
      ），惟其於本案被告為警查獲這次，係向被告購買半兩（
      約18.7公克）之海洛因（詳於前述），則與其於警詢所述
      購買數量並不相符，且因時間久遠，證人蔡欣怡既已不復
      記憶與被告交易毒品之確實次數，是其對交易毒品之確實
      數量亦當已記憶不清，故尚難確認其於本案查獲前向被告
      購買海洛因之數量究為多少，附此敘明。
（五）所謂「陷害教唆」，係指犯罪行為人原不具犯罪之故意，
      純因司法警察之設計教唆，始萌生犯意，進而著手實行犯
      罪構成要件行為之謂（最高法院92年台上字第1415號判決
      、91年台上字第1523號判決意旨參照）。查司法警察（官
      ）對於自始即有犯罪故意之行為人，因達成犯罪調查目的
      之必要，佈設機會，與之對合，藉以蒐集證據，不違背法
      定程序者，自為法之所許（最高法院93年台上字第1704號
      判決意旨參照），本件因證人蔡欣怡向警員陳稱其曾向被
      告購買海洛因，警方係為取得證據，透過證人蔡欣怡以電
      話向被告佯稱購買海洛因，俟被告攜帶海洛因至約定地點
      ，欲與證人蔡欣怡進行毒交易時加以查獲逮捕（按證人蔡
      欣怡雖係在配合警方之偵查作為下，佯稱欲購買毒品，而
      無實際購毒之真意，惟被告本次既與蔡欣怡達成販賣毒品
      之合意，並依約將毒品海洛因帶至約定地點，準備交付予
      蔡欣怡，自屬已著手實施販毒之行為），要與行為人原無
      犯罪之故意，僅因遭受「陷害教唆」始為之者，迥然有別
      。上開證據，自不能指為非法取得之證據（最高法院91年
      度台上字第5396號判決意旨參照）。從而，被告原即具有
      販毒營利之決意，雖係遭警設計誘捕致事實上不能完成交
      易，惟因其自始即有販賣毒品之意思，客觀上又已著手於
      販賣之行為，自仍應成立販賣毒品未遂罪，此與所謂「陷
      害教唆」之情形有別，亦無援引「陷害教唆」理論資為抗
      辯之餘地。
（六）綜上所述，被告連續販賣毒品海洛因予蔡欣怡之事證已臻
      明確，其犯行堪以認定。
三、按海洛因係第一級毒品，毒品危害防制條例第2 條第2 項第
    1 款定有明文。核被告於93年5 月28日之前販賣第一級毒品
    海洛因予蔡欣怡1 次之行為，係犯毒品危害防制條例第4 條
    第1 項之販賣第一級毒品罪；其於93年5 月28日因蔡欣怡佯
    稱要購買海洛因，而與蔡欣怡達成毒品買賣之合意，並依約
    攜帶海洛因至約定地點，正欲交付海洛因予蔡欣怡時為警查
    獲之行為，則係犯同條例第4 條第6 項、第1 項之販賣第一
    級毒品未遂罪。被告持有第一級毒品之低度行為，為事後販
    賣之高度行為所吸收，不另論罪。被告先後2 次販賣第一級
    毒品之犯行，時間緊接，所犯基本構成要件相同，僅構成要
    件結果之既遂、未遂有所差異，顯係出於概括犯意反覆為之
    ，應依修正前刑法第56條連續犯之規定論以販賣第一級毒品
    既遂之一罪，並依法加重其刑（死刑、無期徒刑部分不得加
    重，僅就罰金部分加重其刑）。公訴人雖僅就被告於93 年5
    月28日販賣海洛因毒品未遂之犯行提起公訴，然檢察官就犯
    罪事實一部起訴者，其效力及於全部，本案被告於92 年11
    月1 日至93年5 月28日前之某日販賣海洛因毒品既遂之事實
    ，雖未經起訴，然與前揭起訴部分，有連續犯之關係，已如
    前述，自為起訴效力所及，本院自應併予審判，附此敘明。
    被告雖先後2 次販賣第一級毒品予蔡欣怡，第1 次販售數量
    固未能確定，然第2 次約定販賣之數量僅半兩，查獲之海洛
    因3 包（合計淨重31.45 公克，空包裝重2.28公克），數量
    亦非甚多，其直接販賣對象僅有蔡欣怡1 人，顯非販毒之大
    盤或中盤商，其行為危害性實不能與位居毒品來源上游之販
    毒大盤或中盤等量齊觀，如對其量處最輕之法定本刑無期徒
    刑，誠屬法重情輕，在客觀上顯然足以引起一般人之同情，
    衡情尚有可憫恕之處，爰依刑法第59條規定予以減輕其法定
    刑，且先加而後減【死刑、無期徒刑部分不得加重】。
四、被告行為後，刑法及刑法施行法業於94年2 月2 日經總統以
    華總一義字第09400014901 號令修正公布，並於95年7 月1
    日施行（下稱新刑法，修正前刑法下稱舊刑法）：(一)連續犯
    部分：被告行為後，刑法第56條連續犯之規定，業已修正刪
    除，並於95年7 月1 日施行，則被告之犯行，因行為後新法
    業已刪除連續犯之規定，此刪除雖非犯罪構成要件之變更，
    但顯已影響行為人刑罰之法律效果，自屬法律有變更，依新
    法第2 條第1 項規定，比較新、舊法之結果，以舊法論以連
    續犯較為有利於行為人。(二)無期徒刑減輕部分：被告行為後
    ，刑法第65條第2 項業已修正公布，並於95年7 月1 日施行
    ，修正前刑法第65條第2 項規定：「無期徒刑減輕者，為7
    年以上有期徒刑」；修正後刑法第65條第2 項規定：「無期
    徒刑減輕者，為20年以下15年以上有期徒刑」，比較結果，
    修正前刑法較有利於行為人。(三)死刑減輕部分：被告行為後
    ，刑法第64條第2 項業已修正公布，並於95年7 月1 日施行
    ，修正前刑法第64條第2 項規定：「死刑減輕者，為無期徒
    刑，或為15年以下12年以上有期徒刑」；修正後刑法第64
    條第2 項規定：「死刑減輕者，為無期徒刑」，比較結果，
    修正前刑法較有利於行為人。(四)被告行為後，刑法有關刑法
    第59條之規定，雖有修正公布，並於95年7 月1 日施行，惟
    僅係就酌減審認標準見解明文化，對被告並無有利或不利之
    情形，均應逕適用裁判時之新法（參酌最高法院95年11月7
    日刑事庭第21次會議決議）。故就有關連續犯、死刑、無期
    徒刑減輕之規定，依新刑法第2 條第1 項前段規定，自均應
    適用最有利於被告之舊刑法，併此敘明。
五、原審予以論罪科刑，固非無見，惟查：原判決主文欄對扣案
    之電子秤1 台及0000000000號行動電話1 支均諭知沒收，然
    於理由欄內卻未就沒收電子秤部分加以說明，且未說明該行
    動電話是否為被告所有，即逕依毒品危害防制條例第19條第
    1 項為沒收之宣告，理由不備，尚有未當，被告上訴意旨，
    否認犯罪，雖無理由，惟原判決既有前述可議之處，仍由本
    院將原判決予以撤銷改判；審酌被告販賣海洛因予他人，危
    害他人身體健康，且易衍生其他犯罪，危害社會秩序、惡性
    非輕，惟其販賣行為僅1 次既遂，另1 次則未遂，數量非多
    ，及犯後未能坦認犯行，態度不佳等一切情狀，量處有期徒
    刑9 年。扣案之海洛因3 包為查獲之毒品，其包裝袋衡情已
    沾黏毒品，難以析離，故均應依毒品危害防制條例第18條第
    1 項前段之規定沒收銷燬。另扣案之行動電話1 支（內含00
    00000000號ＳＩＭ卡1 張）、電子磅秤1 台均為被告所有，
    業經被告於本院前審供明在卷（見本院上更二卷第66頁），
    且均供被告販毒聯絡或秤重分裝毒品所用之物，均應依同條
    例第19條第1 項規定諭知沒收。又本件0000000000號行動電
    話門號係被告以其妹李桂瑩名義向和信電訊股份有限公司租
    用，固有偵查卷第24頁所附申請資料可按，惟該ＳＩＭ卡並
    非租用之標的，門號停用後亦無須交還該電信公司，自非該
    電信公司所有，而李桂瑩僅係名義上之門號申請人，該ＳＩ
    Ｍ卡實際上係交由被告使用，自可認已將所有權移轉予被告
    ，而為被告所有之物，併此敘明。，又被告販賣毒品所得之
    財物為現金7000元，應依同條例第19條第1 項規定諭知沒收
    ，被告販毒所得財物因屬金錢，故如全部或一部不能沒收時
    ，應以其財產抵償之，不發生追徵價額之問題（最高法院93
    年度台上字第2743號判決意旨參照）。至其餘扣案之物品均
    與本案無關, 故不併予宣告沒收或諭知沒收銷燬，附此敘明
    。
據上論斷，應依刑事訴訟法第369條第1項前段、第364條、第299
條第1項前段，毒品危害防制條例第4條第1項、第18條第1項前段
、第19條第1 項，刑法第2 條第1 項前段、第11條、修正前第56
條、第59條，判決如主文。
本案經檢察官陳宗吟到庭執行職務。
中　　華　　民　　國　　96　　年　　9 　　月　　19　　日
                  刑事第九庭    審判長法  官  翁慶珍
                                      法  官  范惠瑩
                                      法  官  陳  箐
以上正本證明與原本無異。
如不服本判決應於收受本判決後10日內向本院提出上訴書狀，其
未敘述理由者並應於提出上訴狀後10日內向本院補提理由書（應
附繕本）。
中　　華　　民　　國　　96　　年　　9 　　月　　19　　日
                                      書記官  張宗芳
附錄本件判決論罪科刑法條：
毒品危害防制條例第4條第1項：
製造、運輸、販賣第一級毒品者，處死刑或無期徒刑，處無期徒
刑者，得併科新臺幣1000萬元以下罰金。
